臺灣高等法院高雄分院刑事判決　　　 100年度上訴字第1168號
上　訴　人
即　被　告　張家靖
上列上訴人因毒品危害防制條例案件，不服臺灣高雄地方法院10
0 年度審訴字第952 號中華民國100 年5 月18日第一審判決（起
訴案號：臺灣高雄地方法院檢察署100 年度偵字第1053、1228號
），提起上訴，本院判決如下：
    主  文
上訴駁回。
    理  由
一、按不服地方法院之第一審判決而上訴者，應向管轄第二審之
    高等法院為之，且上訴書狀應敘述具體理由。第二審法院認
    為上訴書狀未敘述理由或上訴有刑事訴訟法第362 條前段之
    情形者，應以判決駁回之，刑事訴訟法第361 條第1 項、第
    367 條前段定有明文。所謂不服第一審判決之具體理由，必
    係依卷內既有訴訟資料或提出新事證，指摘或表明第一審判
    決有何採證認事、用法或量刑等足以影響判決本旨之不當或
    違法，而構成應予撤銷之具體事由，始足當之；倘僅泛言原
    判決認定事實錯誤、違背法令、量刑失之過重或輕縱，而未
    指出具體事由，或形式上雖已指出具體事由，然該事由縱使
    屬實，亦不足以認為原判決有何不當或違法者，皆難謂係具
    體事由，俾與第二審上訴制度在請求第二審法院撤銷、變更
    第一審不當或違法之判決，以實現個案救濟及節制濫行上訴
    之立法目的相契合。是倘上訴人之上訴書狀雖敘述上訴理由
    ，惟並未具體敘述第一審判決有何不當或違法情形，即與未
    敘述具體理由無異，所為上訴，即非適法。
二、本件原判決認定「張家靖前因施用毒品案件，經法院裁定送
    觀察勒戒後，認無繼續施用毒品傾向，於民國87年8 月31日
    執行完畢出所，並經臺灣高等法院高雄分院以87年度上訴字
    第1262號判決免刑確定；復因施用毒品案件，經臺灣高雄地
    方法院以91年度毒聲字第7246號裁定送觀察勒戒後，認有繼
    續施用毒品之傾向，經該院以92年度毒聲字第3941號裁定令
    入戒治處所施以強制戒治，於93年1 月9 日因法律修正報結
    出所，復經該院以92年度訴字第2001號判決判處有期徒刑10
    月確定；另因詐欺案件，經該院以93年度簡字第4923號判決
    判處有期徒刑4 月，上揭兩罪接續執行，於94年9 月18日縮
    刑期滿，翌日出監執行完畢（不構成累犯）。猶張家靖仍不
    知戒絕毒癮，明知海洛因係毒品危害防制條例第2 條第2 項
    第1 款所明定之第一級毒品，不得持有、施用，復基於施用
    第一級毒品海洛因之犯意，於99年11月22日20時許，在高雄
    市○○區○○路市場廁所內，以將海洛因摻水後，置入針筒
    注射血管之方式，施用第一級毒品海洛因1 次；另基於持有
    第一級毒品海洛因之犯意，於99年11月23日9 時許，在高雄
    市○○區○○路與大仁路口，向某真實姓名年籍不詳之男子
    ，以新臺幣（下同）1,000 元之價格，購入第一級毒品海洛
    因2 包而持有之；嗣於同日12時10分，在高雄市○○區○○
    路178 巷為警攔檢盤查，當場扣得未及施用之第一級毒品海
    洛因2 包（驗後淨重分別為0.053 公克、0.060 公克及及內
    含與海洛因難以析離，應一併視為毒品之包裝袋2 個），經
    得其同意採集尿液送驗，結果呈嗎啡陽性反應，而知悉上情
    」等情，係依憑上訴人即被告張家靖（下稱被告）於警詢、
    檢察官偵查暨原審審理中之自白（見警卷第2 頁、偵一卷第
    7 頁、原審卷第19頁背面、第26頁）、高雄市政府警察局鼓
    山分局99年查獲毒品案件嫌疑人尿液代碼- 姓名對照登記表
    及高雄市立凱旋醫院濫用藥物尿液檢驗報告可稽（見偵二卷
    第3 、4 頁）、臺灣高等法院被告前案紀錄表（見原審卷第
    5-10頁）及扣案之海洛因2 包暨高雄市立凱旋醫院100 年3
    月13日高市凱醫驗字第15135 號濫用藥物成品檢驗鑑定書（
    見原審卷第17頁）等證據資料，認被告施用第一級毒品海洛
    因及持有第一級毒品海洛因之罪證明確。另敘明被告於初犯
    經觀察、勒戒處分執行完畢釋放後「5 年內再犯」施用毒品
    罪，並經依法追訴處罰完畢，而再度施用毒品犯行，已不合
    於「5 年後再犯」之規定，本件被告施用海洛因之犯行，即
    應依法論科；因而論被告施用第一級毒品及持有第一級毒品
    二罪，各處有期徒刑10月、3 月，並定應其執行刑為有期徒
    刑11月。已詳敘所憑之證據與認定之理由。所為論敘，經核
    並無違背經驗法則或論理法則，量刑亦屬允當。
三、被告上訴意旨以：「其已施用海洛因毒品多年，若不接續施
    用，身體會出現戒斷痛苦；況其持有毒品係為供己施用，怎
    會不被施用毒品之高度行為所吸收，而另論以持有第一級毒
    品罪；且其現已年逾七十歲，希望能夠重輕量刑」云云。惟
    查：(一)被告基於施用第一級毒品海洛因犯意，於99年11月22
    日20時許，在前揭地點施用第一級毒品海洛因1 次後，另基
    於持有第一級毒品海洛因之犯意，於99年11月23日9 時許，
    在高雄市○○區○○路與大仁路口，以新臺幣1,000 元之價
    格，向某不詳男子購入第一級毒品海洛因2 包而持有之，嗣
    於同日12時10分許，在高雄市○○區○○路178 巷為警查獲
    ，並扣得未及施用之上揭第一級毒品海洛因2 包之事實，業
    據被告於警詢、檢察官偵查及原審審理中供述明確（見警卷
    第2 頁、偵一卷第7 頁、原審卷第19頁背面），並有前揭扣
    案之海洛因2 包及高雄市立凱旋醫院100 年3 月13日高市凱
    醫驗字第15135 號濫用藥物成品檢驗鑑定書（見原審卷第17
    頁）在卷可憑，足見被告確係於99年11月22日施用第一級毒
    品海洛因後，另基於持有第一級毒品海洛因之犯意，於99年
    11月23日9 時許，購入扣案之海洛因2 包而持有，於尚未施
    用即遭警查獲之事實，堪予認定；從而被告上揭持有第一級
    毒品海洛因之犯行（即99年11月23日9 時許購買而持有之犯
    行），無法為其前一次施用海洛因之犯行所吸收（即99年11
    月22日施用海洛因毒品部分），上開二罪自應分論併罰，被
    告主張其該次持用海洛因毒品之低度犯行，應為其施用海洛
    因之高度行為所吸收云云，容有誤會，被告此部分上訴，顯
    未依據卷內既有訴訟資料，指摘原判決有何採證等足以影響
    判決本旨之不當或違法，此部分上訴理由自非屬「具體理由
    」。(二)再按關於刑之量定，係實體法上賦予法院得為自由裁
    量之事項，倘其未有逾越法律所規定之範圍，或濫用其權限
    ，即不得任意指摘為違法（最高法院75年臺上字第7033號判
    例要旨足參）；原審於量刑時，已審酌被告因施用毒品案件
    經觀察、勒戒及判處徒刑執行完畢後後，竟不知悔改，再犯
    本件施用、持有第一級毒品之犯行，並兼衡其施用毒品係屬
    自戕行為，犯罪手段尚未因此危害他人，所生損害非鉅，且
    持有毒品之數量不多及坦承犯行之犯後態度等一切情狀，分
    別量處如前揭所示之刑及定其應執行刑為有期徒刑11月，足
    認量刑已審酌刑法第57條各款規定事項，並無失之過重情形
    ，是被告空言指摘原判決量刑及所定應執行刑過重云云，顯
    未敘述具體理由。至被告其他上訴所陳事項，經核未具體指
    摘原判決於認定事實、適用法律及量定刑罰等有何違法或不
    當，自難謂係具體之上訴理由。依上開說明，其上訴顯不合
    法定程式，應予駁回，並不經言詞辯論為之。
據上論結，應依刑事訴訟法第367 條前段、第372 條，判決如主
文。
中    華    民    國   100    年    7     月    22    日
                  刑事第四庭    審判長法  官  蕭權閔
                                      法  官  吳進寶
                                      法  官  唐照明
以上正本證明與原本無異。
持有第一級毒品部分不得上訴。
其他部分如不服本判決應於收受本判決後10日內向本院提出上訴
書狀，其未敘述上訴理由者，並得於提起上訴後10日內向本院補
提理由書狀（均須按他造當事人之人數附繕本）「切勿逕送上級
法院」。
中    華    民    國   100    年    7     月    22    日
                                      書記官  黃琳群